【裁判字號】    97,訴,468
【裁判日期】    970527
【裁判案由】    毒品危害防制條例
【裁判全文】
臺灣板橋地方法院刑事判決               97年度訴字第468號
公  訴  人  臺灣板橋地方法院檢察署檢察官
被      告  甲○○
              （現於桃園女子監獄附設戒治所執行戒治處分）
            丙○○
                （現於臺灣臺東戒治所執行戒治處分）
上  一  人
選任辯護人  翁瑞麟律師
上列被告因違反毒品危害防制條例案件，經檢察官提起公訴（96
年度偵字第13722號），本院判決如下：
    主  文
甲○○轉讓第一級毒品，處有期徒刑壹年陸月，扣案之海洛因肆
包（合計淨重玖點玖伍公克）沒收銷燬之；又持有第二級毒品，
處拘役伍拾玖日，扣案之MDMA肆顆沒收銷燬之。
丙○○無罪。
    事  實
一、甲○○明知海洛因、MDMA（即俗稱搖頭丸）已分別為毒品危
    害防制條例規定列管之第一級毒品與第二級毒品，不得非法
    轉讓、持有。竟仍基於轉讓第一級毒品海洛因之犯意，自民
    國（下同）96年2 月間某日起至同年6 月8 日上午7 時許止
    ，在臺北縣三峽鎮○○路149 號14樓等處，以每日1 次以上
    之頻率，接續無償轉讓第一級毒品海洛因供其女友乙○○（
    原名王愛琳）施用。又於96年5 月間某日，在臺北縣中和市
    某網咖內，自真實姓名年籍不詳綽號「阿飛」之成年男子處
    ，收受第二級毒品MDMA（即俗稱搖頭丸）4 顆後，而非法持
    有之。嗣於96年6 月8 日晚11時40分許，經警在臺北縣三峽
    鎮○○路149 號14樓，查獲甲○○持有第一級毒品海洛因4
    包（合計淨重9.95公克，海洛因與塑膠袋無法析離）及MDMA
    4顆等物。
二、案經臺北市政府警察局移送臺灣板橋地方法院檢察署檢察官
    偵查起訴。
    理  由
壹、有罪部分：
一、按刑事訴訟法第159 條第1 項雖規定，被告以外之人於審判
    外之言詞或書面陳述，除法律有規定外，不得作為證據。惟
    同法第159 條之5 第1 、2 項已規定，經當事人於審判程序
    同意作為證據，法院審酌該言詞陳述或書面陳述作成時之情
    況，認為適當者，亦得為證據。當事人、代理人或辯護人於
    法院調查證據時，知有第159 條第1 項不得為證據之情形，
    而未於言詞辯論終結前聲明異議者，視為有前項之同意（指
    同條第1 項之同意作為證據），此乃第159 條第1 項所容許
    ，得作為證據之例外規定之一。經查本案被告甲○○於言詞
    辯論終結前，並未就所調查之證人乙○○（原名王愛琳）於
    警詢筆錄及檢察官偵訊時之證述等證據主張有刑事訴訟法第
    159 條第1 項不得為證據之情形，本院復審酌各該證據作成
    時之情況，認為適當，是本案經調查之證據認有證據能力，
    合先敘明。
二、訊據被告甲○○對於上述時、地與伊同住之乙○○有將其所
    有之第一級毒品海洛因取去施用及非法持有MDMA4 顆之事實
    坦承不諱，惟矢口否認有何轉讓第一級毒品之犯行，並辯稱
    ：伊並沒有拿海洛因給乙○○施用，係乙○○自己拿伊買回
    來之海洛因施用，伊係事後才知情，伊並未轉讓海洛因予乙○○施用云云；經查：
 (一)證人乙○○（原名王愛琳）於警詢筆錄中證稱：「問：你
     所施用之海洛因是向何人取得？答：甲○○。問：你向甲○○購買海洛因幾次？答：沒有購買，是他給我的。問：
     甲○○給你海洛因有無代價？沒有。」（見偵查卷第60頁
     ），復於偵查中具結稱：「問：他（指被告甲○○）有無
     提供毒品給你施用？答：有。海洛因‧‧‧問：大約幾天
     施用一次？答：每天都有施用海洛因‧‧‧問：有無向別
     人買過？答：沒有，都是甲○○給我的。問：為何提供毒
     品給你？她是我男朋友。我們有在一起。問：有無向你收
     錢？答：沒有」（見偵查卷第146 頁、第147 頁）。再參
     酌被告亦自承證人乙○○係其女友，且與其同住；況本院
     歷來審判毒品案件經驗得知第一級毒品海洛因市價相當昂
     貴  有時往往1 小包海洛因，重量僅有0.1 或0.2 公克，
     價錢卻高達幾千元，而依證人乙○○所證述之情形，證人
     乙○○每日皆施用海洛因，時間自96年2 月間起至同年6
     月8 日止，長達4 個多月，倘果如被告所述係乙○○自行
     取走海洛因施用，被告焉有未查覺而不知情之理。是被告
     上開所辯係乙○○自行取用，伊並未轉讓海洛因云云，顯
     係事後卸諉之詞，不足採信。
 (二)又被告為警查獲時扣得之白粉，經送往法務部調查局以化
     學呈色法及氣相層析質譜儀分析法鑑定結果，確均含第一
     級第6 項毒品海洛因成分，有該局96年7 月28日調科壹字
     第09623057770 號鑑定書在卷可稽（見偵查卷第131 頁）
     。又查扣之MDMA4 顆亦經臺北市政府警察局以氣相層析/
     質譜分析法鑑驗均檢出第二級毒品MDA 、MDMA成分，有該
     局96年6 月20日北市警鑑字第09632751900 號函暨所附96
     年6 月13日北市鑑毒字第578 號鑑驗通知書附卷足憑（見
     偵查卷第7 頁）。是本案事證明確，被告犯行已堪認定，
     自應依法論科。
三、核被告甲○○所為，係犯毒品危害防制條例8 條第1 項轉讓
    第一級毒品罪及同條例第11條第2 項持有第二級毒品之2 罪
    。又被告轉讓前持有第一級毒品之低度行為，已為其轉讓第
    一級毒品之高度行為所吸收，不另論罪。再被告多次轉讓第
    一級毒品予乙○○之犯行，係基於一之犯意，且時間密接、
    侵害法益同一，係屬接續犯。又被告所犯上開2 罪，犯意各
    別、罪名互異，應分論併罰。爰審酌被告明知海洛因業經公
    告列為第一級毒品，對人體有莫大之戕害，仍轉讓之，危害
    國民身體健康及社會風氣，及MDMA（即俗稱搖頭丸）亦經公
    告列為第二級毒品，被告仍持有之，並斟酌被告之生活狀況
    、品行、智識程度、轉讓之次數暨所生之危害，以及被告犯
    罪後之態度等一切情狀，分別量處如主文所示之刑，以資懲
    儆。又公訴人於審理時請求就被告轉讓第一級毒品部分從重
    量處有期徒刑1 年10月，併科罰金新臺幣（下同）300,000
    元，而持有第二級毒品部分量處有期徒刑6 月，惟本院審酌
    被告係因乙○○為其女友而僅無償提供第一級毒品海洛因予
    乙○○施用，此外並無提供其他人施用等情，量處有期徒刑
    1 年6 月，已足資予被告懲儆；另被告對於持有第二級毒品
    MDMA之犯行，於警詢、偵查及本院審理時皆己坦白承認，且
    持有MDMA之數量僅有4 顆，數量甚少，危害之程度並非嚴重
    ，故本院認量處拘役59日，亦足以使被告藉收警惕之效，附
    此說明。
四、至扣案之海洛因4 包（合計9.95公克，海洛因與塑膠袋二者
    無法析離），雖與本件被告甲○○轉讓犯行無關，惟因係屬
    違禁物，且檢察官於起訴書中已請求沒收銷燬，本院為求訴
    訟經濟，仍得依刑法第40條第2 項及毒品危害防制條例第18
    條第1 項前段之規定單獨宣告沒收銷燬之；另扣案之MDMA4
    顆亦係屬毒品，應依毒品危害防制條例第18條第1 項前段之
    規定予以沒收銷燬之諭知。
貳、無罪部分：
一、公訴意旨略以：被告丙○○（其所涉施用毒品部分，另由臺
    灣板橋地方法院檢察署檢察官偵辦）曾因違反槍砲彈藥刀械
    管制條例案件，經臺灣宜蘭地方法院判處有期徒刑9 年確定
    ，於87年5 月7 日假釋出監，於假釋期間因再犯施用毒品罪
    經撤銷假釋，於89年9 月18日入監執行殘刑，於93年10月8
    日縮刑期滿執行完畢。猶不知悔改，明知海洛因、甲基安非
    他命分屬毒品危害防制條例所列之第一、二級毒品，不得非
    法販賣，竟仍基於販賣第一、二級毒品牟利之犯意，於不詳
    時、地，向真實姓名年籍不詳綽號「阿飛」之成年男子，販
    入數量不詳之第一級毒品海洛因、第二級毒品甲基安非他命
    後，以其持用之0000000000號行動電話為聯絡工具，於96年
    6月8日凌晨2時許，在臺北縣土城市頂埔附近某處，以1,000
    元之價格，販賣第二級毒品甲基安非他命1 包（數量不詳）
    予戊○○1 次；又於同日下午2 時許，在臺北縣土城市○○
    路太陽城大樓附近，以800 元之價格，販賣第一級毒品海洛
    因予丁○○1 次。嗣於96年6 月8 日下午4時35分許，為警
    在臺北縣土城市○○路79號前，查獲被告丙○○持有甲基安
    非他命10包（共淨重4.69公克）、前揭行動電話1 支等物。
    因認被告丙○○所為，係涉犯毒品危害防制條例第4 條第1
    項、第2 項之販賣第一級毒品海洛因及第二級毒品安非他命
    等罪嫌。
二、查被告以外之人於審判外之言詞書面陳述，除法律有規定者
    外，不得作為證據，刑事訴訟法第159 條第1 項著有規定，
    是證人戊○○、丁○○2 人之警詢筆錄，依上開規定並無證
    據能力，合先敘明。
三、按犯罪事實應依證據認定之，無證據不得認定其犯罪事實。
    刑事訴訟法第154 條第2 項定有明文。次按認定犯罪事實，
    須依證據，而所謂證據，係指合法之積極證據就犯罪事實能
    為具體之證明者而言；而認定不利於被告之事實，須依積極
    證據，苟積極證據不足為不利於被告事實之認定時，即應為
    有利於被告之認定，更不必有何有利之證據（最高法院30年
    上字第816 號判例意旨可資參照），又如無相當之證據，或
    證據不足以證明，自不能以推測或擬制之方法，以為裁判之
    基礎（最高法院40年台上字第86號判例意旨足參）。再按所
    謂「積極證據足以為不利被告事實之認定」，係指據為刑事
    訴訟法上證明之全盤證據資料，無論其為直接證據或間接證
    據，在客觀上均須達於通常一般之人均不致於有所懷疑，而
    得確信其為真實之程度，始得據為有罪之認定，若其關於被
    告是否犯罪之證明未能達此程度，而有合理性懷疑之存在，
    致使無從形成有罪之確信，即不得遽為不利於被告之認定，
    此觀諸最高法院76年台上字第4986號判例意旨自明。況刑事
    訴訟法第161 條第1 項規定檢察官就被告犯罪事實，應負舉
    證責任，並指出證明之方法，因此，檢察官對於起訴之犯罪
    事實，應負提出證據及說服之實質舉證責任，倘其所提出之
    證據，不足為被告有罪之積極證明，或其指出證明之方法，
    無從說服法院以形成被告有罪之心證，基於無罪推定之原則
    ，自亦應為被告無罪之諭知（最高法院76年度台上字第4986
    號、92年度台上字第128號判例意旨參照）。
四、公訴人認被告丙○○有上開販賣第一毒品海洛因及第二級毒
    品安非他命之犯行，無非係以證人戊○○於警詢及證人丁○○於警詢與偵查中之證述以及被告丙○○持用之0000000000
    於96年6 月8 日凌晨2 時17分32秒與下午1 時58分38秒、2
    時9 分38秒之通訊監察譯文與扣案之安非他命為其主要論據
    ；惟被告丙○○堅決否認涉有販賣第一級毒品海洛因與第二
    級毒品安非他命之犯行，並辯稱：伊並未販賣安非他命給戊○○，亦未販賣海洛因給丁○○；伊與戊○○聯絡係要請他
    吃早餐，才會約他一起見面，但事後並未碰面，另丁○○是
    要向伊借幾百塊錢，因伊並沒有錢，丁○○就騎機車離去，
    之後伊才電話給戊○○要伊騎機車載館返回三峽非他命等語
    。
四、經查：
 (一)證人戊○○固於警詢筆錄證稱：「第1 次是在96年5 月31
     日我去丙○○住的地方，跟他拿半公克的安非他命，花2
     仟5 佰；第2 次是在昨天（96年6 月8 日）凌晨2 點左右
     ，一樣去他住的地方，拿1 仟元1 小包（重量不曉得）的
     安非他命」（見偵查卷第48頁、第49頁）；惟證人戊○○
     於偵查中經具結證稱：「問：有無跟他（指被告丙○○）
     買過毒品？答：沒有。‧‧‧問：96年6 月8 日為何與丙○○一起被查獲？丙○○要我載他回三峽，我才去找他，
     要跟他出去吃東西，就被查獲了‧‧‧為何於警詢筆錄說
     有？答：因為警察要我這麼說，是他們要我照著念」（見
     偵查卷第125 頁、第126 頁）。是證人戊○○於偵查中經
     檢察官訊問，並簽立證人結文乙紙（見偵查卷第127 頁）
     ，已與其於警詢中之證述並不相符，何以檢察官未採信有
     具結之證詞，竟採用警詢筆錄部分之證述，並未說明證人
     戊○○之警詢筆錄較為可採；況本院認證人戊○○先後之
     證述已有不一，且依上開之說明證人戊○○之警詢筆錄，
     依刑事訴訟法第159 條第1 項係屬傳聞，並無證據能力，
     自不得作為證據。
 (二)又證人丁○○於警詢筆錄證稱：「96年6 月8 日下午1 點
     多，用我家電話打給綽號阿和（即指被告丙○○）向他購
     800 元的海洛因，他大約2 點左右在土城市○○路上的太
     陽城大樓附近親手拿給我‧‧‧」（見偵查卷第44頁），
     惟於偵查中結證稱：「‧‧‧96年6 月8 日被抓那一次是
     因為我毒癮發作，所以我去土城中央太陽城大樓頂埔附近
     跟他拿海洛因1 小包，他是跟我說海洛因是請我的，但是
     另外跟我借錢，我說我身上只有800 元」（見偵查卷第119
     -1頁）。是證人丁○○亦先後證述不一，檢察官亦未說明
     何以不採用證人丁○○於偵查中經具結之證詞，竟逕行採
     用證人丁○○於警詢筆錄所述。同上所述，因證人丁○○
     警詢筆錄係屬傳聞，依刑事訴訟法第159 條第1 項之規定
     ，並無證據能力。另證人丁○○偵查中證稱係被告無償（
     被告表明請丁○○）提供海洛因云云；然查：被告丙○○
     於當日（即96年6 月8 日）下午4 時許在土城市○○路79
     號1 樓為警查獲時，僅查扣安非他命，並未有海洛因，且
     身上亦無查獲任何金錢，倘果如證人丁○○所言於當日下
     午2 時許無論係以800 元向被告購買海洛因或係被告無償
     提供海洛因但向其借貸800 元，為何距離交付海洛因之後
     僅有2 小時，被告為警查獲時卻未扣得任何之第一級毒品
     海洛因及現金800 元。足見證人丁○○先後不一之證詞，
     顯有瑕疵，自不足採信。
 (三)另公訴人引用之證據有被告持用之行動電話0000000000於
     96年6 月8 日凌晨2 時17分32秒與下午1 時58分38秒、2
     時9 分38秒之通訊監察譯文（見偵查卷第170 頁、第171
     頁），依上開監察譯文以觀「被告丙○○（即A） 、戊○○（即B） 對話：A ：喂。B ：喂阿和。A ：怎樣啦。B
     ：再1 張啦，去你家好嗎。A ：三更半夜，還要1 張。‧
     ‧‧」、「被告丙○○（即A） 、丁○○（即B） 對話「B
     ：我身上有800 元，你弄800 元的東西給我。A ：好啦。B
     ：我過去打給你喔。‧‧‧B ：兄仔  我到了喔。A ：你
     到了喔」，從上開對話內容亦無任何證據可資證明即係被
     告分別與戊○○、丁○○交易安非他命、海洛因之事。
五、綜上所述，本件依公訴人所提全部證據，尚不足為被告丙○○犯上揭販賣第一級海洛因及第二級毒品安非他命等罪嫌之
    證明，仍有合理懷疑之存在，依「罪證有疑，利於被告」原
    則，尚不能僅以推測或擬制之方法，為被告有罪之認定。此
    外，復查無其他證據足資證明被告丙○○有公訴人所指之上
    揭犯行，揆諸首開說明，公訴人既不能證明被告犯罪，爰依
    法為被告無罪之諭知，以昭審慎。至被告為警查獲時所扣得
    之安非他命10包，因被告另涉犯施用毒品案件，現由檢察官
    另案處理中，自應由該案件中予以處理，附此說明
據上論斷，應依刑事訴訟法第299 條第1 項前段、第301 條第1
項，毒品危害防制條例第8 條第1 項、第11條第2 項、第18條第
1 項前段，刑法第11條、第40條第2項，判決如主文。
本案經檢察官吳文正到庭執行職務
中    華    民    國    97    年    5     月    27    日
                  刑事第五庭審判長法  官  陳  財  旺
                                  法  官  黎  錦  福
                                  法  官  潘  長  生
以上正本證明與原本無異。
如不服本判決，應於收受送達後10日內敘明理由向本院提出上訴
書狀。
                                  書記官  彭  麗  紅
中    華    民    國    97    年    5     月    27    日
附錄本案論罪科刑法條全文：
毒品危害防制條例第8條
轉讓第一級毒品者，處一年以上七年以下有期徒刑，得併科新臺
幣一百萬元以下罰金。
轉讓第二級毒品者，處六月以上五年以下有期徒刑，得併科新臺
幣七十萬元以下罰金。
轉讓第三級毒品者，處三年以下有期徒刑，得併科新臺幣三十萬
元以下罰金。
轉讓第四級毒品者，處一年以下有期徒刑，得併科新臺幣十萬元
以下罰金。
前四項之未遂犯罰之。
轉讓毒品達一定數量者，加重其刑至二分之一，其標準由行政院
定之。
毒品危害防制條例第11條
持有第一級毒品者，處3 年以下有期徒刑、拘役或新臺幣5 萬元
以下罰金。
持有第二級毒品者，處2 年以下有期徒刑、拘役或新臺幣3 萬元
以下罰金。
持有專供製造或施用第一、二級毒品之器具者，處1 年以下有期
徒刑、拘役或新臺幣1 萬元以下罰金。
持有毒品達一定數量者，加重其刑至二分之一，其標準由行政院
定之。


司法院資訊處製作；財團法人民間司法改革基金會備份。
